臺灣桃園地方法院刑事判決  
110年度訴字第485號
公  訴  人  臺灣桃園地方檢察署檢察官
被      告  黃玉玲



指定辯護人  本院公設辯護人彭詩雯
上列被告因誣告案件，經檢察官提起公訴（109年度偵字第35905
號），本院判決如下：
    主  文
黃玉玲無罪。
    理  由
一、公訴意旨略以：被告黃玉玲意圖使告訴人林怡君受刑事處分
    ，基於誣告犯意，明知告訴人分別於民國109年5月4日下午5
    時34分許、同日下午5時41分許，騎乘機車行經桃園市大園
    區中正東路及桃園市○○區○○路000號居善醫院旁，見被告駕
    駛自用小客車行經該處時，並未對被告辱罵，竟於109年5月
    4日晚間6時4分許，向桃園市政府警察局大園分局草漯派出
    所警員，虛捏遭告訴人公然辱稱「你娘」乙語之犯罪事實，
    而向該管公務員誣告告訴人涉犯妨害名譽犯罪。因認被告涉
    有刑法第169條第1項之誣告罪嫌等語。
二、按犯罪事實應依證據認定之，無證據不得認定犯罪事實；不
    能證明被告犯罪或其行為不罰者應諭知無罪之判決，刑事訴
    訟法第154條第2項、第301條第1項分別定有明文。又誣告罪
    之成立，須以被誣告人因虛偽之申告，而有受刑事或懲戒處
    分之危險為其要件，故以不能構成犯罪或受懲戒處分之事實
    誣告人者，雖意在使人受刑事或懲戒處分，亦不能成立誣告
    罪。
三、公訴意旨認被告涉有上開誣告犯嫌，係以被告於警詢及檢察
    事務官詢問時之供述、證人即告訴人林怡君於警詢及檢察事
    務官詢問時之指述、檢察事務官所製作之「1中正東路-CMM-
    281」、「2居善醫院-MQV-9915」檔案勘驗筆錄為其主要論
    據。
四、訊據被告矢口否認有何上開誣告犯行，辯稱：我有聽到告訴
    人罵我「你娘」，也有錄音，我沒有捏造而誣告告訴人等語
    。經查：
　㈠被告於109年5月4日下午6時4分許，至桃園市政府警察局大園
    分局草漯派出所，以同日下午5時34分許在桃園市○○區○○○路
    ○○○○○○號碼000-000號普通重型機車之人對其辱罵：「噁心
    」、同日下午5時41分許在桃園市○○區○○路000號之居善醫院
    旁遭騎乘車牌號碼000-0000號普通重型機車之人對其辱罵：
    「你娘」為由，分別對騎乘車牌號碼000-000號普通重型機
    車之人、騎乘車牌號碼000-0000號普通重型機車之人向警員
    提出公然侮辱告訴，嗣經臺灣桃園地方檢察署檢察官認騎乘
    車牌號碼000-000號普通重型機車之人即鍾政佑、騎乘車牌
    號碼000-0000號普通重型機車之人即告訴人之犯罪嫌疑不足
    ，以109年度偵字第35905號為不起訴處分確定等情，業據被
    告於警詢、檢察事務官詢問、本院準備程序及審判中供承在
    卷（見臺灣桃園地方檢察署109年度偵字第35905號卷【下稱
    偵卷】第17至19、76頁；本院110年度訴字第485號卷第122
    、363頁），並有卷附車輛詳細資料報表2份可稽（見偵卷第
    41、43頁），且有前揭不起訴處分書在卷可查，是此部分事
    實，首堪認定。
　㈡公訴意旨認被告意圖使告訴人受刑事處分，基於誣告犯意，
    明知告訴人於109年5月4日下午5時34分許，騎乘機車行經桃
    園市大園區中正東路旁，見被告駕駛自用小客車行經該處時
    ，並未對被告辱罵，竟於109年5月4日晚間6時4分許，向桃
    園市政府警察局大園分局草漯派出所警員，虛捏遭告訴人公
    然辱稱「你娘」乙語之犯罪事實，而向該管公務員誣告告訴
    人涉犯妨害名譽犯罪云云，顯與被告於前揭警詢時提出告訴
    之內容與對象、卷附車輛詳細資料報表、被告錄影畫面擷取
    圖片、檢察事務官所製作之「1中正東路-CMM-281」檔案勘
    驗筆錄（見偵卷第41、45、67頁）及前揭不起訴處分書不符
    ，就此部分顯然不能證明被告有以此為由對告訴人提出公然
    侮辱告訴之情。
　㈢至被告雖以於109年5月4日下午5時41分許在上址之居善醫院
    旁遭告訴人辱罵：「你娘」為由，對告訴人提出公然侮辱告
    訴，然觀諸被告對告訴人所提告訴內容，無論告訴人客觀上
    是否曾於前揭時、地對被告說：「你娘」等語，審酌「你娘
    」一語，既非屬辱罵、嘲笑、侮蔑之謾罵言詞，亦不足以減
    損或貶抑被告之聲譽、人格及社會評價，是告訴人實無構成
    公然侮辱罪嫌之可能。從而被告以上開不能構成公然侮辱之
    事實對告訴人提出公然侮辱之告訴，無論是否出於虛構，均
    不致使告訴人產生受刑事追訴、處罰之危險，依前揭說明，
    被告所為亦不構成誣告。
五、綜上所述，公訴意旨所舉前揭證據，僅能證明被告有以於10
    9年5月4日下午5時41分許在上址居善醫院旁遭告訴人辱罵：
    「你娘」等語為由對告訴人提出公然侮辱告訴，後告訴人經
    臺灣桃園地方檢察署檢察官認犯罪嫌疑不足為不起訴處分確
    定等事實，然被告對告訴人以不能構成公然侮辱之事實提出
    公然侮辱告訴，既不致使告訴人產生受刑事追訴、處罰之危
    險，所為自不構成誣告，非屬刑法第169條第1項誣告罪所欲
    處罰者，復不能證明被告有以於同日下午5時34分許在桃園
    市大園區中正東路上遭告訴人辱罵：「你娘」等語為由對告
    訴人提出公然侮辱告訴之行為，則揆諸前揭規定及說明，自
    應為被告無罪之諭知。
據上論斷，應依刑事訴訟法第301條第1項，判決如主文。　　
本案經檢察官楊挺宏提起公訴，檢察官王珽顥到庭執行職務。
中　　華　　民　　國　　111 　年　　6 　　月　　9 　　日
                  刑事第三庭　審判長法　官　謝順輝
                                    法  官  呂秉炎
                                    法  官　陳柏嘉
以上正本證明與原本無異。
如不服本判決應於收受判決後20日內向本院提出上訴書狀，並應
敘述具體理由。其未敘述上訴理由者，應於上訴期間屆滿後20日
內向本院補提理由書(均須按他造當事人之人數附繕本)「切勿逕
送上級法院」。 
　　　　　　　　　　　　　　      　書記官　鍾宜君
中　　華　　民　　國　　111 　年　　6 　　月　　9 　　日